臺灣高等法院刑事裁定
111年度侵抗字第12號
抗  告  人
即  被  告  許哲嘉



義務辯護人  陳昱名律師
上列抗告人即被告因妨害性自主等案件，不服臺灣士林地方法院
中華民國111年7月27日延長羈押裁定（111年度侵訴字第20號）
，提起抗告，本院裁定如下：
    主  文
抗告駁回。
    理  由
一、原裁定意旨略以：
　㈠抗告人即被告甲○○（下稱被告）因妨害性自主等案件，前經
    臺灣士林地方檢察署檢察官提起公訴，經原審訊問後，坦承
    恐嚇取財未遂之犯行，否認違反兒童及少年性剝削防制條例
    第36條第3項、第1項、刑法第221條第1項等罪嫌，惟原審參
    酌起訴書所載告訴人即代號AW000-A111105號女子之證詞、
    臺灣士林地方檢察署數位採證報告、性交之影片及照片光碟
    等證據，足認被告涉犯上開犯罪嫌疑重大，又被告警詢、偵
    訊至原審訊問時之歷次供述多有前後不符之情形，且於遭警
    逮捕前與告訴人相約碰面之過程，有質疑告訴人是否報警並
    更改見面地點之情形，並參酌被告涉犯罪名之法定刑度重大
    ，考量趨吉避凶之人性，有相當理由足認被告有逃亡之虞，
    另被告持續向告訴人或其家人以與告訴人之性交或猥褻照片
    、影片為要求財物之行為，有事實足認被告有反覆實施恐嚇
    取財之虞，經權衡本案被告行為情節、涉犯之罪名、刑度，
    認被告有羈押之必要，而依刑事訴訟法第101條第1項第3款
    規定，當庭諭知被告自民國111年5月6日起羈押在案。
  ㈡被告之羈押期間即將屆滿，原審訊問被告、聽取檢察官及辯
    護人之意見後，審酌被告之供述、本案上開卷證資料及證人
    即告訴人於原審之證述後，認被告涉犯上開犯罪之罪嫌確屬
    重大。而被告所犯上開罪嫌中，違反兒童及少年性剝削防制
    條例第36條第3項罪嫌，屬法定刑為7年以上有期徒刑之重罪
    ，基於人趨吉避凶、脫免刑責、不甘受罰之基本人性，逃亡
    以規避刑事責任之可能性本即非低，再參酌被告本案於遭警
    逮捕前與告訴人相約碰面之過程，有質疑告訴人是否報警並
    更改見面地點之情形，有相當理由足認被告有逃亡之虞。另
    被告本案多日陸續向告訴人或其家人以其持有與告訴人之性
    交或猥褻照片、影片為由，要求財物，有相當理由足認被告
    有反覆實施恐嚇取財之虞。本院審酌上情，認本案原羈押原
    因未消滅，並衡酌本案被告所涉罪名、法定刑度、國家刑事
    司法權之有效行使、社會治安之維護及被告人身自由之保障
    ，認縱酌定金額令被告具保、責付或限制住居等侵害較小之
    手段，均不足以排除上開風險，應認羈押對被告自由之限制
    尚合於比例原則，仍有繼續羈押之必要，依上開規定及說明
    ，裁定自111年8月6日起延長羈押2月等語。
二、被告抗告意旨略以：被告在法院中均坦承自身犯行，唯獨否
    認對告訴人犯性剝削條例第36條第3項及刑法第221條第1項
    罪嫌。告訴人在警詢、偵查庭及法庭上，曾數次改自身口供
    不說，於6月21日開庭時，找有案發相關之證人林穎思並謊
    報其身分稱之為表姊，明顯有致被告承擔最為嚴重之刑事訴
    追責任，多次的謊言，可見告訴人從頭到尾均無陳述事實。
    另被告於警詢及偵查庭、法院供述，僅有交往日期不確定，
    時間過於長久確實無法肯定，才致使口供有所前後不一，且
    被告警詢曾供述知悉告訴人報警，但還是依舊前往相約處，
    更改地點也是因被告當時在當下相約之地點，而非逃避追捕
    而進行躲避，且被告對其家人要求財物之行為，信件中明確
    是要告訴人準備還錢之款項，並無提及影片，恐嚇取財未遂
    之坦承，於111年6月7日法庭上曾與受命法官提及過是告訴
    人欠錢而後又向被告祖母拿錢，被告才有後續討債之事宜，
    但法官表明討債可由法院申請不該私下處理，被告才坦承其
    罪，但其中並無問及2月14日被告是否用手機影片告訴林穎
    思，並威脅要求金額，其中對被告有利之證據均無一項有提
    出，證人、證據也均可證實被告所述，但法官卻嫌麻煩，並
    無受理，想其可知，此案件對社會大眾觀感弱勢者均係女性
    ，但此認知對於被告並無公平之原則，且是否應改予被告限
    居到外找尋對被告有利之證據，目前手機遭扣押並無拿其影
    片、照片之可能等語。
三、按有繼續羈押被告之必要者，得於期間未滿前，經法院依刑
    事訴訟法第101條或第101條之1之規定訊問被告後，以裁定
    延長之，刑事訴訟法第108條第1項但書定有明文。再按被告
    有無繼續羈押之必要，應許由法院斟酌訴訟進行程度及其他
    一切情事而為認定（最高法院46年度台抗字第6號判例意旨
    參照）。又法院對被告執行之羈押，本質上係為使訴訟程序
    得以順利進行或為保全證據或為保全對被告刑罰之執行之目
    的，而對被告所實施之剝奪人身自由之強制處分，是關於羈
    押與否之審查，其目的僅在判斷有無實施羈押強制處分之必
    要，並非認定被告有無犯罪之實體審判程序，不適用直接審
    理原則，相關證據只須達釋明之程度即可，而不必至確信之
    程度，故關於羈押之要件，無須經嚴格證明，以經釋明得以
    自由證明為已足。又被告應否羈押，法院僅須審查被告犯罪
    嫌疑是否重大、有無羈押原因、以及有無賴羈押以保全偵審
    或執行之必要，由法院就具體個案情節予以斟酌決定。關於
    羈押之原因及必要性，得否以具保、責付、限制住居替代羈
    押，均屬事實審法院得自由裁量、判斷之職權，苟其此項裁
    量、判斷，並不悖乎通常一般人日常生活之經驗法則或論理
    法則，且就客觀情事觀察，法院許可羈押之裁定或延長羈押
    之裁定，在目的與手段間之衡量並無明顯違反比例原則情形
    ，即無違法或不當可言，而不得任意指摘其為違法。
四、經查：
  ㈠被告犯罪嫌疑重大：
  1.經查，本件被告因涉犯修正前兒童及少年性剝削防制條例第
    36條第1項、第3項、現行兒童及少年性剝削防制條例第36條
    第1項、第3項、刑法第221條第1項及同法第346條第1項、第
    3項等罪嫌，經原審法院訊問後，固否認部分犯行，惟據告
    訴人即代號AW000-A111105號女子（A女）之證詞、臺灣士林
    地方檢察署數位採證報告、性交之影片及照片光碟等證據在
    卷可稽，足認被告犯罪嫌疑重大。
　2.抗告意旨固指稱：①告訴人在警詢、偵查庭及法庭上，曾數
    次改自身口供，且找證人林穎思並謊報其身分稱之為表姊，
    明顯有致被告承擔最為嚴重之刑事訴追責任，多次的謊言，
    可見告訴人從頭到尾均無陳述事實；②法官表明討債可由法
    院申請不該私下處理，被告才坦承其罪，但其中並無問及被
    告是否用手機影片告訴林穎思，並威脅要求金額，對被告有
    利之證據均無一項有提出，證人、證據也均可證實被告所述
    ，但法官卻嫌麻煩，並無受理，此案件對社會大眾觀感弱勢
    者均係女性，但此認知對於被告並無公平之原則云云，惟按
    決定羈押之犯罪嫌疑是否重大、有無羈押原因及必要性，與
    有罪判決須達毫無懷疑之有罪確信之心證有所不同，法院僅
    須依本案卷證先就形式上審查，以為憑斷，依前揭裁判意旨
    所示，被告究有無涉犯前開犯行，所為供述之真偽如何，涉
    案情節輕重等節，均有待法院從實體上調查審認，要非羈押
    審查時所問，則原審依卷內前揭各項事證，認被告上開犯嫌
    重大，而符合羈押要件，經核並無違誤。是被告上揭主張，
    委無可採。
  ㈡被告有相當理由足認為有逃亡之虞：
  1.經查，被告警詢、偵訊至原審訊問時之歷次供述多有前後不
    符之情形，且於遭警逮捕前與告訴人相約碰面之過程，有質
    疑告訴人是否報警並更改見面地點之情形，又被告涉犯之修
    正前及現行兒童及少年性剝削防制條例第36條第3項罪嫌，
    係最輕本刑7年以上之重罪，被告逃匿以規避審判程式進行
    及刑罰執行之可能性甚高，良以重罪常伴有逃亡之高度可能
    ，係趨吉避凶、脫免刑責、不甘受罰之基本人性，而有相當
    理由認為有逃亡之虞，是被告有刑事訴訟法第101條第1項第
    3款之羈押事由，堪以認定。
　2.被告抗告意旨雖辯稱其更改地點是因當時在相約之地點，而
    非逃避追捕而進行躲避云云，惟尚不能因上開情事排除被告
    有逃亡之高度可能性，是抗告意旨上開所指，尚非可採。
　㈢被告有事實足認有反覆實施恐嚇取財犯罪之虞：
  1.經查，告訴人A女於警詢時之證述內容，確有提及手機內私
    密影片乙事（見士林地檢111年度偵字第7040號卷第34至35
    頁），且依卷附事證顯示，被告有多日持續向告訴人或其家
    人以其持有與告訴人之性交或猥褻照片、影片為由，要求財
    物之行為，客觀上有事實足認被告有反覆實施恐嚇取財犯罪
    之虞，亦堪認定。
　2.至抗告意旨另主張：被告對其家人要求財物之行為，信件中
    明確是要告訴人準備還錢之款項，並無提及影片，且目前手
    機遭扣押並無拿其影片、照片之可能云云，然抗告意旨經核
    與前揭卷內事證不符，且手機扣押係採取保全處分之當然結
    果，當不足反以此作為被告無上揭羈押原因之論證，是上開
    抗告意旨所指，自難認為足以影響原審准予延長羈押之原因
    。
　㈣本件有繼續羈押被告之必要：
  1.按憲法第8條第1項前段雖明文：「人民身體之自由應予保障
    」，然身體自由之基本權並非漫無限制，同法第23條更規定
    ：「以上各條列舉之自由權利，除為防止妨礙他人自由、避
    免緊急危難、維持社會秩序或增進公共利益所必要者外，不
    得以法律限制之。」刑事訴訟法第101條、第101條之1正是
    本於增進公共利益，讓司法權能有效行使、刑事程序實現公
    平正義之目的所立基之條文規範。因此，身體自由之基本權
    在符合程序正義之基礎下，自得在最小限度內，適當地限制
    人民身體自由之基本權，並非謂人民身體自由之基本權，在
    符合法律要件之限制下，均不得限制之。次按執行羈押後有
    無繼續羈押之必要，仍許法院斟酌訴訟進行程度及其他一切
    情事而為認定，且羈押被告之目的，在於確保訴訟程序之進
    行、證據之存在、真實及確保刑罰之執行，而被告有無羈押
    之必要，以及羈押後其原因是否仍然存在，有無繼續羈押之
    必要，屬事實認定問題，法院有依法審認裁量之職權，自得
    就具體個案情節予以斟酌決定，如就客觀情事觀察，法院許
    可羈押之裁定在目的與手段間之衡量並無明顯違反比例原則
    情形，即無違法或不當可言。
  2.又按羈押乃是國家為了保全證據及保全刑罰執行之手段，乃
    是為實現國家對於被告之刑罰權。羈押之目的在於保全被告
    之法定證據方法及擔保將來執行刑罰之目的，其性質係將告
    拘禁於特定處所以拘束其行動自由，乃強制處分中對人身自
    由最大之限制，故以此方式保全被告以保障追訴、審判及執
    行之最後手段，若有與羈押同等有效，但干預權利較輕微之
    其他手段時，應選擇該其他手段，不得率予羈押；亦即必須
    符合比例原則以及必要性原則，在審酌以其他方式均確定地
    無法保全被告時始得為之。正是因為羈押乃是最嚴重侵害人
    權之手段，因此，羈押被告除符合法定事由外，應以有無羈
    押之必要性作為考量之要件，質言之，得否以其他較為輕微
    之手段替代羈押之強制處分，亦為決定被告是否羈押之重心
    所在。若有其他較為輕微之手段，足以替代羈押之強制處分
    ，且亦可達到保全證據及保全刑罰執行之方法者，自應以其
    他較為輕微之手段為之，反之，即應認有羈押之必要性。
  3.經查，本件被告有上揭所定之羈押原因，原審法院審酌全案
    卷證，並參酌被告、辯護人及檢察官之意見等情，認被告所
    涉前開犯罪，破壞社會秩序及他人財產安全，且其所犯既為
    重罪之嫌疑，逃匿以規避審判程序進行及刑罰執行之可能性
    甚高，若命被告具保、責付或限制住居等侵害較小之手段，
    均不足以確保審判程序之順利進行等情，自無從准予被告以
    具保及限制住居等方式替代之，該羈押之強制處分確屬最後
    不得已之手段。權衡國家刑事司法權之有效行使、社會秩序
    及公共利益、被告之自由法益及被告訴訟上防禦權受限制之
    程度，本院認原審法院對被告維持羈押之處分尚屬適當、必
    要，合乎比例原則，仍有繼續羈押之必要。故原審法院就被
    告裁定准許延長羈押，自難認有何不當或違法之處。是抗告
    意旨猶主張應改予被告限居到外找尋對其有利之證據云云，
    難認可採。
五、綜上各節相互勾稽，為確保後續審理程序之進行，以遂行國
    家刑罰權，並維持重大之社會秩序及增進公共利益，本件羈
    押之事由及必要性仍然存在，不能以具保等停止羈押之方式
    確保本案審判或執行程序之順利進行，復無刑事訴訟法第11
    4條各款所定應具保停止羈押之情形。抗告意旨所指各節，
    均非羈押原因消滅之事由，亦無法認定被告已無羈押必要。
    原審法院斟酌訴訟進行程度及其他一切情事，認被告犯罪嫌
    疑重大，並有前揭羈押原因，非予羈押，顯難進行追訴、審
    判，而此一羈押之強制處分，不能因具保、責付或限制住居
    而消失，因認羈押之原因及必要性仍然存在，並敘述其據以
    認定之理由，裁定延長羈押，經核並無違誤。抗告意旨徒憑
    己見，指摘原裁定不當，為無理由，應予駁回。
據上論斷，依刑事訴訟法第412條，裁定如主文。
中　　華　　民　　國　　111 　年　　8 　　月　　17　　日
                  刑事第二十五庭審判長法  官  邱滋杉    
                                      法  官  陳彥年
                                      法  官  黃翰義
以上正本證明與原本無異。
不得再抗告。
                                      書記官  邱鈺婷
中　　華　　民　　國　　111 　年　　8 　　月　　23　　日